【裁判字號】    97,訴,582
【裁判日期】    970519
【裁判案由】    違反公司法
【裁判全文】
臺灣臺北地方法院宣示判決筆錄         97年度訴字第582號
公  訴  人  臺灣臺北地方法院檢察署檢察官
被      告  丙○○
            甲○○
            乙○○
            丁○○
上列被告因違反公司法等案件 (97年度偵字第681 號、第3277號
)， 於中華民國97年5 月19日下午4 時整在本院第5 法庭宣示判
決，出席職員如下：
                法  官  葉力旗
                書記官  林碧華
法官起立朗讀判決主文、犯罪事實要旨、處罰條文，及告以上訴
限制、期間並提出上訴狀之法院，且諭知記載其內容：
一、主  文：
    丙○○共同連續公司負責人，公司應收之股款，股東並未實
    際繳納，而以申請文件表明收足，處有期徒刑月，如易科
    罰金，以銀元佰元即新臺幣玖佰元折算壹日，減為有期徒
    刑壹月又拾伍日，如易科罰金，以銀元佰元即新臺幣玖佰
    元折算壹日。緩刑貳年。
    被告甲○○、乙○○、謝煉欽共同公司負責人，公司應收之
    股款，股東並未實際繳納，而以申請文件表明收足，均處有
    期徒刑貳月，如易科罰金，均以銀元佰元即新臺幣玖佰元
    折算壹日，均減為有期徒刑壹月，如易科罰金，均以銀元
    佰元即新臺幣玖佰元折算壹日。均緩刑貳年。
二、犯罪事實要旨：
    丙○○為泰華工商會計事務所負責人，基於概括之犯意，先
    於民國92年12月間，接受高三智委任代辦特瑞菲國際有限公
    司（下稱特瑞菲公司）新臺幣（下同）9,000,000 元之增資
    登記；嗣於93年3 月間，蕭明仁先委任順仁地政士事務所地
    政士甲○○代辦巨豐資產管理有限公司（下稱巨豐公司）資
    本額12,000,000元設立登記，甲○○復委任丙○○代辦該設
    立登記。乙○○為永業會計事務所負責人，於93年3 月間，
    接受謝煉欽委任代辦昭明工程有限公司（下稱昭明公司；負
    責人陳正義委由股東謝煉欽代覓記帳業者）資本額1,000,00
    0 元設立登記。詎丙○○、甲○○、乙○○及謝煉欽均明知
    前開公司股東並未實際繳納增資及設立股款，丙○○連續代
    高三智、蕭明仁、甲○○等人向謝曜駿（另案審理中）之「
    大眾會計事務所」（辦公室在臺北市萬華區○○○路70號10
    樓頂層加蓋建築及同市區○○路67號9 樓之12）辦理虛假之
    驗資證明文件，且乙○○亦代陳正義、謝煉欽向謝曜駿（之
    「大眾會計事務所」辦理虛假之驗資證明文件，並由高三智
    、蕭明仁、陳正義依指示開設如附表所示之特瑞菲公司及巨
    豐公司、昭明公司籌備處等活期存款帳戶，銀行人員再將存
    摺轉交「大眾會計事務所」填寫提、存款單，於如附表所示
    之開戶後存款日期（即借款匯入日期）交銀行櫃台辦理資金
    轉帳手續，自不詳帳戶轉帳存入前開公司或籌備處帳戶後，
    旋將存摺帶回影印，作為股款業經股東繳納之存款證明，並
    製作不實之特瑞菲公司存款9, 000,000元、巨豐公司存款12
    ,000,000 元 及昭明公司存款1,000,000 元之股東繳納股款
    明細表、資產負債表、（會計師查核簽證）委託書及設立（
    或增加資本）登記資本額查核報告書工作底稿，再於各項會
    計報表上蓋用代刻之公司及負責人印章，將資本額查核報告
    書工作底稿交給該事務所特約會計師楊恩賜（另案審理中）
    簽章，完成公司法第7 條授權會計師查核簽證資本額之作業
    後，旋於如附表所示之資金轉出日期（即借款匯出日期）將
    該公司或籌備處帳戶資金轉出至不詳帳戶內。嗣後「大眾會
    計事務所」即將上開各種報表及有會計師查核簽證之「存款
    證明」交予丙○○、乙○○，填製公司設立或增資登記申請
    書，而以上開存摺影本、資產負債表及設立（或增加資本）
    登記資本額查核報告書等申請文件，表明前開公司應收股款
    均已收足，向主管機關經濟部中部辦公室申請設立或增資登
    記，使該管承辦公務員審查認為形式要件均已具備，而核准
    設立或增資登記，並登載於職務上所掌之公司登記簿，足以
    生損害於主管機關對於公司資本額審核之正確性。
三、處罰條文：
    公司法第9 條第1 項，修正前商業會計法第71條第5 款，刑
    法第11條前段、第2 條第1 項前段、第28條、第31條第1 項
    、第214 條，修正前刑法第41條第1 項前段、第56條、第55
    條後段，刑法施行法第1 條之1 ，廢止前罰金罰鍰提高標準
    條例第2 條，現行法規所定貨幣單位折算新臺幣條例第2 條
    ，中華民國九十六年罪犯減刑條例第2 條第1 項第3 款、第
    7 條、第9 條，判決如主文。
四、協商判決除有刑事訴訟法第455條之4第1項第1款於本訊問程
    序終結前，被告撤銷協商合意或檢察官撤回協商聲請者；第
    2款被告協商之意思非出於自由意志者；第4款被告所犯之罪
    非第455條之2第1項所定得以協商判決者；第6款被告有其他
    較重之裁判上一罪之犯罪事實者；第7 款法院認應諭知免刑
    或免訴、不受理者情形之一，及違反同條第2 項法院「應於
    協商合意範圍內為判決；法院為協商判決所科之刑，以宣告
    緩刑或2 年以下有期徒刑、拘役或罰金為限」之規定者外，
    不得上訴。
五、本件如得上訴，而如不服本件判決，得自收受判決送達之日
    起10日內，向本院提出上訴書狀，上訴於第二審法院。
六、本案經檢察官郭瑜芳到庭執行職務。
中    華    民    國    97    年    5     月    19    日
                  刑事第二庭  法  官  葉力旗
上正本證明與原本無異。
                              書記官  林碧華
中    華    民    國    97    年    5     月    19    日
附錄本案論罪科刑法條全文：
（一）刑法第214條
明知為不實之事項，而使公務員登載於職務上所掌之公文書，足
以生損害於公眾或他人者，處3年以下有期徒刑、拘役或5百元以
下罰金。
（二）公司法第9條第1項
公司應收之股款，股東並未實際繳納，而以申請文件表明收足，
或股東雖已繳納而於登記後將股款發還股東，或任由股東收回者
，公司負責人各處5年以下有期徒刑、拘役或科或併科新臺幣50
萬元以上250萬元以下罰金。
（三）修正前商業會計法第71條
商業負責人、主辦及經辦會計人員或依法受託代他人處理會計事
務之人員有下列情事之一者，處5年以下有期徒刑、拘役或科或
併科新臺幣15萬元以下罰金：
一、以明知為不實之事項，而填製會計憑證或記入帳冊。
二、故意使應保存之會計憑證、會計帳簿報表滅失毀損。
三、偽造或變造會計憑證、會計帳簿報表內容或毀損其頁數。
四、故意遺漏會計事項不為記錄，致使財務報表發生不實之結果
    。
五、其他利用不正當方法，致使會計事項或財務報表發生不實之
    結果。
附表：
┌──┬────┬────────┬───────┬─────┬──────┬──────┐
│編號│記帳業者│公司名稱        │銀行帳號      │簽證會計師│開戶後存款  │資金轉出    │
├──┼────┼────────┼───────┼─────┼──────┼──────┤
│ 1  │丙○○  │特瑞菲國際有限公│臺北國際商業銀│楊恩賜    │92.12.12轉帳│92.12.15轉出│
│    │        │司，負責人高三智│行西門分行    │          │2筆合計900萬│1筆900萬元  │
│    │        │                │0000000000000 │          │元          │            │
├──┼────┼────────┼───────┼─────┼──────┼──────┤
│ 2  │丙○○  │巨豐資產管理有限│華泰商業銀行復│楊恩賜    │93.03.12轉帳│93.03.15轉出│
│    │        │公司，負責人蕭明│興分行        │          │1,200萬元   │1,200萬元   │
│    │        │仁              │00000000-0    │          │            │            │
├──┼────┼────────┼───────┼─────┼──────┼──────┤
│ 3  │乙○○  │昭明工程有限公司│台北國際商業銀│楊恩賜    │93.03.15轉帳│93.03.17轉出│
│    │        │，負責人陳正義，│行西門分行    │          │7筆合計100萬│1筆100萬元  │
│    │        │股東丁○○      │0000000000000 │          │元          │            │
└──┴────┴────────┴───────┴─────┴──────┴──────┘


司法院資訊處製作；財團法人民間司法改革基金會備份。
